【裁判字號】    98,交上易,913
【裁判日期】    980619
【裁判案由】    過失傷害
【裁判全文】
臺灣高等法院臺中分院刑事判決       98年度交上易字第913號
上  訴  人  臺灣彰化地方法院檢察署檢察官
被      告  甲○○
                      6號
上列上訴人因被告過失傷害案件，不服臺灣彰化地方法院98年度
交訴字第16號中華民國98年4月3日第一審判決（起訴案號：臺灣
彰化地方法院檢察署），提起上訴，本院判決如下：
    主  文
上訴駁回。
    理  由
一、公訴意旨略以：被告甲○○明知服用酒類或其他相類之物，
    將使其駕駛車輛時之注意力減低，反應能力趨緩，而危及其
    他用路人之行車往來安全，竟仍於民國97年12月29日下午3
    時許，在彰化縣田中鎮某處，飲用酒類（數量不詳），飲畢
    後業已無法安全駕駛動力交通工具，猶駕駛車牌FE-9021號
    自用小客車返家，於同日下午3時14分許，在彰化縣田中鎮
    ○○街由南向北行駛，至田中鎮○○路69號前，本應減速慢
    行，並注意車前狀況，且當時天候晴天、日間自然光線、柏
    油路面乾燥、無缺陷、無障礙物，並無不能注意之情形，甲
    ○○因酒後注意力欠佳，未能安全駕駛，復又疏於注意其前
    方車況，不慎撞擊通過上揭路口而由告訴人乙○○騎乘之腳
    踏車，致乙○○受有左下肢挫傷併2乘2公分擦傷、血腫3乘5
    公分及左手肘腫脹3乘2公分等傷害。因認被告甲○○所為，
    係涉犯刑法第284條第1項前段之過失傷害罪嫌等語（所涉酒
    醉駕車、肇事逃逸部分由原審法院另行審結）。
二、按起訴之程序違背規定者，應諭知不受理之判決，並得不經
    言詞辯論為之，刑事訴訟法第303條第1款、第307條分別定
    有明文。次者刑事訴訟法第303條第3項規定：「告訴或請求
    乃論之罪，未經告訴、請求或其告訴、請求『經撤回』或已
    逾告訴期間者」，其中所謂「告訴經撤回」，係指檢察官根
    據合法之告訴而起訴，於訴訟繫屬後，法院審理中撤回告訴
    者而言，並不包括檢察官提出起訴書於法院前業已撤回告訴
    之情形在內，此觀刑事訴訟法第303條第3款之用語與刑事訴
    訟法第252條第5款之規定：「告訴或請求乃論之罪，其告訴
    或請求『已經撤回』或已逾告訴期間者」，採用「已經撤回
    告訴」之用語有所不同自明，檢察官偵查終結對被告起訴，
    僅係檢察官寫好起訴書之日期，實際上並無訴訟繫屬及訴訟
    關係，於偵查終結後告訴人遞狀撤回告訴，之後檢察官再向
    法院「提出起訴書」及相關卷證（內含撤回告訴狀）經法院
    受理後，始產生訴訟繫屬及訴訟關係，此際該公訴本身欠缺
    告訴之訴訟條件，公訴並不合法，依最高法院82年臺非字第
    380號判決要旨，應依刑事訴訟法第303條第1款「起訴之程
    序違背規定」之規定判決不受理，並無刑事訴訟法第303 條
    第3款之適用（臺灣高等法院89年庭長法律問題研討會參照
    ）。
三、經查：本件被告甲○○因過失傷害案件，經檢察官提起公訴
    ，認被告係犯刑法第284條第1項前段之過失傷害罪，依同法
    第287條前段之規定須告訴乃論。被告所涉前開過失傷害案
    件係由檢察官於98年2月25日偵查終結，並於同月27日公告
    而生效，有台灣彰化地方法院檢察署97年度偵字第585號卷
    面所蓋之公告戳章所載日期可證，然告訴人已於98年2月25
    日與被告達成和解，有彰化縣溪州鄉調解委員會調解書為憑
    （附98年度偵字第585號卷第16頁），並委由被告寄送「撤
    回告訴書」1紙至台灣彰化地方法院檢察署（附同卷第17頁
    ，相關文件上有承辦檢察官所加蓋98年3月3日圓戳章）。準
    此，告訴人既已具狀撤回告訴，公訴人依法原應為不起訴處
    分，惟仍於98年3月4日16時向原審法院提出起訴書及相關卷
    證，並經原審法院受理而繫屬於原審法院，此時始產生訴訟
    繫屬關係，有本院收文章及相關卷證資料可按，揆諸上開說
    明，本件起訴之程序自屬違背規定。檢察官上訴意旨略以：
    本件起訴結果業於98年2月27日公告，即已發生起訴效力，
    是本案應屬起訴後始撤回告訴，並非起訴程序違背規定，法
    院應依刑事訴訟法第303條第3款規定諭知不受理等語。然查
    ，檢察官向法院「提出起訴書」及相關卷證（內含撤回告訴
    狀）經法院受理後，始產生訴訟繫屬及訴訟關係，此際該公
    訴本身既欠缺告訴之訴訟條件，該公訴並不合法，從而，原
    審以本件起訴程序違背規定，並不經言詞辯論，逕為公訴不
    受理判決之諭知，核無違法，檢察官之上訴為無理由，應不
    經言詞辯論逕予駁回。
據上論斷，應依刑事訴訟法第368條、第372條，判決如主文。
中    華    民    國    98    年    6     月    19    日
            刑事第十庭    審判長法  官  林  照  明
                                法  官  郭  瑞  祥
                                法  官  林  欽  章
以上正本證明與原本無異。
不得上訴。
                                書記官  卓  佳  儀
中    華    民    國    98    年    6     月    19    日


司法院資訊處製作；財團法人民間司法改革基金會備份。
